臺灣高等法院刑事判決　　　　　　　　　　　　　　九十一年度上易字第一二六號
　　上　訴　人　臺灣臺北地方法院檢察署檢察官
　　上　訴　人
　　即　被　告　乙○○
右上訴人因被告妨害公務等案件，不服臺灣台北地方法院九十年度易字第一六九二號
，中華民國九十年十二月六日第一審判決（起訴案號：臺灣台北地方法院檢察署九十
年度偵字第七三六０號聲請簡易判決處刑，經原審認不宜以簡易判決處刑，改以通常
程序判決）提起上訴，本院判決如左：
    主  文
原判決撤銷。
乙○○對於公務員依法執行職務時，施強暴，處拘役伍拾日，如易科罰金，以參佰元
折算壹日。
    事  實
一、乙○○於民國八十九年十一月七日上午十一時二十九分許，在台北縣新店市○○
    路一○四號前，見台北縣警察局新店分局交通分隊警員林東緯，指揮全運通環保
    科技股份有限公司（以下簡稱全運通公司）拖吊場司機甲○○駕駛二Ｆ五五六號
    拖吊車，執行拖吊違規停放於紅磚道上之汽車職務時，將拖吊車之車頭朝向馬路
    ，以拖吊車車身與道路垂直之方式執行拖吊任務，認該拖吊作業阻礙車流，乃持
    相機站立於對向車道騎樓邊拍攝拖吊經過，繼而至馬路中央雙黃線上拍攝拖吊車
    離開過程，後見拖吊車欲改右轉方向離開，又移身至右轉後之拖吊車頭前拍攝拖
    吊車行進路線，乙○○明知前開拖吊車正受警察指揮取締違規停車，依法受託行
    使公權力，執行拖吊職務，然見拖吊車右轉後仍繼續前行，因認拖吊車係故意駕
    車朝其行進，乃憤而施強暴，逕以右手臂打破甲○○駕駛上述拖吊車之前擋風玻
    璃，致全運通公司所有之上述拖吊車前擋風玻璃毀損而不堪使用，足以生損害於
    全運通公司。
二、案經全運通公司訴由台北縣警察局新店分局報請臺灣臺北地方法院檢察署檢察官
    偵查起訴。
    理  由
一、訊據被告乙○○固坦承：於拖吊車右轉後前行時，以手擋玻璃之事實，惟矢口否
    認有於公務員執行職務時，施強暴之犯行云云；辯稱：當時其拿相機對著拖吊車
    拍照，但拍到第四、五張時，拖吊車突然衝過來，其閃避不及，才用手去擋玻璃
    ，以整個手肘橫向貼住玻璃，其並未出手打破擋風玻璃云云。惟查：右揭事實，
  業據證人即拖吊車司機甲○○於原審時到庭結證稱：我掛好車準備將車往前開時
    ，... 被告在對面騎樓邊拿著照相機在照我，原本我拖吊車要左轉到對面車道回
    拖吊場，我往前開時，被告站在正路中央雙黃線上對著我的車頭拍照，當時正好
    被告擋在我車子前面，我只好往右開，但被告又跑道我右轉之後的車頭再拍照，
    當時我的車子已經很接近他，隨即他罵：你要撞我嗎？他用手打我車子的擋風玻
    璃，玻璃破碎凹痕是由外往內凹，不可能是我們自己打等語甚詳；且證人即警員
    林東緯證述：司機要去拖吊時，看到被告就站在對面騎樓邊拍拖吊車的相片，拍
    完後看到拖吊車要離開又跑到雙黃線中央繼續拍照，拖吊車沒有辦法過去就右轉
    到快車道上，被告又跑到右轉後的拖吊車前，然後以手敲打玻璃，罵你要撞我嗎
    ？當時被告應該是使用右手，被告敲打玻璃後玻璃破碎等語明確（見原審九十年
    十一月二十二日審判筆錄）；此外，復有證人甲○○於原審當庭繪製現場圖一份
    、拖吊車玻璃毀損相片二張及被告自行拍攝之拖吊車作業相片附卷可稽，參以被
    告自行拍攝之相片第五張，係被告站在右轉後之拖吊車頭右前方所拍攝，且拍攝
    該相片時，拖吊車玻璃尚未破損，車速亦非疾衝狀態，此由相片之畫面穩定、清
    晰觀之甚明（附於原審九十年度簡字第三三一二號卷宗第三十九頁），並為被告
    所不爭執，足見並無被告所稱拖吊車急速衝撞之情，況且被告於偵查中經檢察官
    訊問時( 當天為何拿相機在現場，並以手打破玻璃時?)亦自承確有這些事，當天
    我剛好在現場工作，而且手上剛好有相機，且我認為他們違規拖吊，所以才會打
    破玻璃....等語甚詳（見偵查卷第三十二頁背面），依車子玻璃之厚度，如非被
    告用力重擊，玻璃應不致破損如此嚴重，顯見被告所辯因被拖吊車撞到，才以手
    臂擋拖吊車之擋風玻璃云云，係屬避重就輕之詞，委無可採。綜上所述，本件事
    證明確，被告犯行足堪認定。
二、核被告所為，係犯刑法第一百三十五條第一項對於公務員依法執行職務時施強暴
    罪及同法第三百五十四條毀損罪。被告對於受警察指揮依法受託行使公權力，正
    執行拖吊職務之拖吊車，施以強暴行為，其行為係犯刑法第一百三十五條第一項
    之妨害公務罪，公訴人認係犯同條第二項之罪尚有未洽，起訴法條應予變更。被
    告於公務員執行公務時，施強暴同時毀損拖吊車擋風玻璃，係以一行為觸犯數罪
    名，依想像競合犯之規定，從一重之對於公務員依法執行職務時施強暴罪處斷。
    原審予以論罪科刑，固非無見，惟查以公訴人起訴法條係認被告涉犯刑法第一百
    三十五條第二項、第一項之罪 (起訴書誤繕為刑法第一百三十五條第一項、第二
    項之罪) 及同法第三百五十四條之罪，並未認被告另涉犯刑法第一百三十五條第
    一項之罪，惟原審卻誤認公訴意旨另起訴被告涉犯刑法第一百三十五條第二項、
    第一項之罪，並於理由欄內三敘明被告並未另涉犯上開罪名，並認此部分事實與
    起訴論罪部分有裁判上一罪關係，不另為無罪之諭知，尚有未當。公訴人認原審
    對此部分為無罪之認定及被告上訴意旨仍執前詞，分別指摘原判決不當，雖均無
    可取，但原判決既有可議之處，自應由本院予以撤銷改判。爰審酌被告係因認拖
    吊車欲對其衝撞，始憤而出手打破拖吊車之擋風玻璃，應屬一時失慮為本件犯行
    ，惟其主觀上既有拖吊車駕駛人正受員警指揮執行拖吊職務、行使公權力之認識
    ，則其所為對公權力之貫徹仍有妨害，及其動機、手段、犯後態度、所生危害等
    一切情狀，量處如主文所示之刑，並諭知易科罰金之折算標準。查被告行為後，
    刑法第四十一條業於九十年一月十日修正公佈施行，於同年月十二日生效，關於
  易科罰金之折算標準業經修正為同法條第一項前段「犯最重本刑為五年以下有期
    徒刑以下之刑之罪，而受六個月以下有期徒刑或拘役之宣告，因身體、教育、職
    業、家庭之關係或其他正當事由，執行顯有困難者，得以一元以上三元以下折算
    一日，易科罰金」，是就形式上觀察，修正前後之法律顯有不同，應認為法律有
    變更；經比較新舊法結果，舊法並無有利於被告，應依刑法第二條第一項前段適
    用裁判時之法律，依修正後刑法第四十一條第一項前段諭知易科罰金之折算標準
    ，附此說明。
據上論斷，應依刑事訴訟法第三百六十九條第一項前段、第三百六十四條、第二百九
十九條第一項前段、第三百條、刑法第二條第一項前段、第一百三十五條第一項、第
三百五十四條、第五十五條、第四十一條第一項前段、罰金罰鍰提高標準條例第一條
前段、第二條，判決如主文。
本案經檢察官張秋雲到庭執行職務。
中      華      民      國      九十一      年      二      月  十八    日
                              台灣高等法院刑事第四庭
                                  審判長法  官  蔡  永  昌
                                        法  官  陳  榮  和
                            法  官  周  煙  平
右正本證明與原本無異。
不得上訴。
                                        書記官  蕭  麗  珍
中      華      民      國     九十一   年      二      月     十九     日
附錄：本案論罪科刑法條全文
刑法第一百三十五條第一項
對於公務員依法執行職務時，施強暴脅迫者，處三年以下有期徒刑、拘役或三百元以
下罰金。
刑法第三百五十四條
毀棄、損壞前二條以外之他人之物或致令不堪用，足以生損害於公眾或他人者，處二
年以下有期徒刑、拘役或五百元以下罰金。
